【裁判字號】    97,易,54
【裁判日期】    970422
【裁判案由】    詐欺
【裁判全文】
臺灣臺中地方法院刑事判決                97年度易字第54號
公  訴  人  臺灣臺中地方法院檢察署檢察官
被      告  甲○○
上列被告因詐欺案件，經檢察官提起公訴（96年度偵字第 26422
號），本院合議庭裁定改依簡式審判程序審理，茲判決如下：
    主    文
甲○○幫助意圖為自己不法之所有，以詐術使人將本人之物交付
，處有期徒刑參月，如易科罰金，以新臺幣壹仟元折算壹日。
    犯罪事實
一、簡得修明知金融機構之活期儲蓄存款帳戶應僅供個人使用，
    且任何人原得以無需負擔費用之方式，向金融機構申辦活期
    儲蓄存款帳戶，其申辦帳戶之數目在不同之金融機構間亦無
    限制，是於一般情形下，並無使用他人已開立帳戶之必要。
    而如有使用他人帳戶之需求者，除原即具有相當之信賴關係
    ，或有其他正當理由外，此種使用他人帳戶之情形既顯有異
    於常情之處，不無經人利用作為詐欺取財等財產犯罪之被害
    人匯款帳戶之可能。詎其竟仍基於即若因此而生幫助他人為
    詐欺取財之犯罪結果，亦不違背其本意之不確定故意，於民
    國96年6、7月間某日，在臺中縣豐原市○○路與忠孝街口附
    近，將其所有臺灣中小企業銀行（下稱臺灣中小企銀）帳號
    第00000000000 號帳戶，連同存摺、印章、提款卡及密碼等
    物提供予詐欺集團使用，幫助詐欺集團利用此帳戶詐取他人
    財物。嗣該詐欺集團成員復意圖為自己不法之所有，分別於
    (一)96年7 月10日，以電話向乙○○詐稱其父親生前留有鉅額
    投資款項，需支付手續費方得領取等語，致乙○○誤信為真
    ，而於8月7日 (起訴書誤載為7月23日)匯款新臺幣（下同）
    8萬8000元至甲○○之上揭臺灣中小企銀帳戶中。(二)96年7月
    16日，以電話向丙○○佯稱其參加抽獎獲得參獎，惟需匯款
    繳交手續費等語，使丙○○陷於錯誤，而於同年8 月16日，
    匯款新臺幣7 萬元至前揭相同之帳戶中。且上揭匯入款項旋
    遭該詐欺集團成員提領一空，乙○○、涂美雲始知受騙。
二、案經乙○○、涂美雲分別向台南市警察局第五分局、桃園縣
    警察局桃園分局報案後，經警將甲○○上開帳戶列為警示帳
    戶，甲○○始前往台中縣警察局豐原分局投案，由該分局報
    告臺灣臺中地方法院檢察署檢察官偵查起訴。
    理  由
一、程序部分：簡式審判程序不適用傳聞法則
  (一)按簡式審判程序之證據調查，不受刑事訴訟法第159條第1項
    規定之限制，刑事訴訟法第273條之2定有明文。此乃因簡式
    審判程序，貴在審判程序之簡省便捷，故調查證據之程序宜
    由審判長便宜行事，以適當之方法行之即可；又因被告對於
    犯罪事實並不爭執，可認定被告亦無行使反對詰問權之意，
    因此有關傳聞證據之證據能力限制規定無庸予以適用。
  (二)本件證人乙○○、涂美雲等人於警詢所為之陳述，雖為審判
    外之言詞陳述，其性質為傳聞證據；惟本件訴訟係適用簡式
    審判程序，有審判筆錄在卷可稽，是其等於警詢所為之證言
    ，自均得作為認定事實之證據。
二、上開事實有下列證據可證：
  (一)被告甲○○於本院審理中之自白。
  (二)被害人乙○○、涂美雲之證述。
  (三)彰化銀行匯款回條聯、台灣中小企業銀行存款憑條、台灣中
    小企業銀行豐原分行函附之甲○○存款帳號 000-00-000000
    之開戶資料及往來交易明細。
三、查被告提供存摺帳戶予他人作為詐欺犯罪使用，雖並未參與
    上開犯罪之構成要件行為，然其顯係以幫助他人犯罪之意思
    ，實行上開犯罪構成要件以外之行為，核其所為，係犯刑法
    第30條第1 項前段、刑法第339條第1項之幫助詐欺取財罪。
    被告提供一個帳戶，供詐騙集團詐騙乙○○、涂美雲2 人，
    係以一行為而觸犯2 罪名，為想像競合犯，應依刑法第55條
    之規定，從一重處斷。被告僅係幫助他人實行詐欺取財，為
    幫助犯，應依刑法第30條第2 項之規定，按正犯之刑予以減
    輕。爰審酌被告率然提供帳戶予他人使用，造成遭受詐騙之
    人追查贓款及實際犯罪行為人發生阻礙，對於社會治安仍具
    有相當之危害性，及其犯罪動機、目的、手段、幫助詐騙之
    金額，以及犯罪後坦承犯行，態度良好等一切情狀，量處如
    主文所示之刑，併諭知易科罰金之折算標準。
四、依刑事訴訟法第273條之1第1項、第299條第1項前段、第310
    條之2、第454條第1項，刑法第339條第1項、第30條第1項前
    段、第2 項、第55條、第41條第1項前段，刑法施行法第1條
    之1第1項、第2項前段，判決如主文。
中    華    民    國    97    年    4     月    22    日
                  刑事第六庭  法  官  高英賓
上正本證明與原本無異
如不服本判決，應於收受送達後10日內向本院提出上訴書狀（應
敘述具體理由並附繕本）。
上訴書狀如未敘述理由，應於上訴期間屆滿後20日內補提理由書
於本院。
                              書記官  司立文
中    華    民    國    97    年    4     月    22    日
附錄本案論罪科刑參考法條全文：
中華民國刑法第30條
幫助他人實行犯罪行為者，為幫助犯。雖他人不知幫助之情者，
亦同。
幫助犯之處罰，得按正犯之刑減輕之。
中華民國刑法第339條
意圖為自己或第三人不法之所有，以詐術使人將本人或第三人之
物交付者，處5年以下有期徒刑、拘役或科或併科1千元以下罰金
。
以前項方法得財產上不法之利益或使第三人得之者，亦同。
前二項之未遂犯罰之。


司法院資訊處製作；財團法人民間司法改革基金會備份。
